【裁判字號】    98,審訴,3314
【裁判日期】    980930
【裁判案由】    毒品危害防制條例
【裁判全文】
臺灣高雄地方法院刑事判決            98年度審訴字第3314號
公  訴  人  臺灣高雄地方法院檢察署檢察官
被      告  甲○○
                      號
上列被告因毒品危害防制條例案件，經檢察官提起公訴（98年度
毒偵字第3744號），本院依簡式審判程序判決如下：
    主  文
甲○○施用第一級毒品，累犯，處有期徒刑捌月，扣案第一級毒
品海洛因壹包（含包裝袋，驗後淨重零點零伍貳公克），沒收銷
燬之。
    事  實
一、甲○○前因施用毒品案件，經臺灣臺南地方法院以民國90年
    度毒聲字第2394號裁定送觀察、勒戒後，認無繼續施用毒品
    之傾向，於91年2 月間執行完畢釋放。又於前開觀察、勒戒
    執行完畢釋放後5 年內，因施用第一級毒品案件，經本院以
    95年度訴字第822 號判決判處有期徒刑8 月確定；另因施用
    毒品、竊盜案件，經本院以95年度訴字第3435號、95年度易
    字第1523號判決分別判處有期徒刑10月、7 月確定，上開3
    案經裁定減刑及定應執行有期徒刑1 年確定，於96年11月11
    日縮短刑期執畢出監。詎仍未戒絕，復基於施用第一級毒品
    海洛因之犯意，於98年6 月12日16時許，在高雄縣湖內鄉○
    ○街205 巷17弄3 號之住處內，以針筒注射方式，施用第一
    級毒品海洛因1 次。嗣於98年6 月13日上午10時35分許，在
    高雄縣路竹鄉○○路○○道路旁，為警盤查，甲○○於警方
    未發覺其施用第一級毒品海洛因之前，主動交付第一級毒品
    海洛因1 包（驗後淨重0.052 公克），坦承施用毒品犯行，
    而願接受裁判，且經採尿送驗，結果呈嗎啡陽性反應。
二、案經高雄縣政府警察局湖內分局報告臺灣高雄地方法院檢察
    署檢察官偵查起訴。
    理  由
一、本件被告甲○○所犯係死刑、無期徒刑、最輕本刑為3 年以
    上有期徒刑以外之罪，其於準備程序中，就被訴事實為有罪
    之陳述，經本院告知簡式審判程序之旨，並聽取檢察官及被
    告之意見後，合議庭裁定由受命法官獨任進行簡式審判程序
    ，合先敘明。
二、上開犯罪事實，業據被告於本院審理時坦白承認。而被告尿
    液經送台灣檢驗科技股份有限公司鑑驗後，結果呈嗎啡陽性
    反應（係以GC／MS方式檢驗），有該公司98年6 月30日濫用
    藥物尿液檢驗報告可參。爰審酌(一)氣相層析質譜儀（GC／MS
    ）乃目前就藥物篩檢結果必須進一步確認時最常採用之確認
    方法，因此在良好的操作條件之下，以氣相層析質譜儀作藥
    物及其代謝物之定性及定量分析，幾乎不會有偽陽性反應產
    生，業經行政院國軍退除役官輔導委員會台北榮民總醫院於
    83年4 月7 日以（83）北總內字第03059 號函示明確。(二)又
    海洛因係嗎啡經化學合成之半人工合成品，毒性倍於嗎啡，
    其經吸食或施打入人體，經新陳代謝作用又分解成嗎啡，故
    海洛因在進入人體後，均以嗎啡型態排於尿液中，故於吸食
    或施打海洛因者尿液中，可檢出嗎啡陽性反應，業經憲兵司
    令部80年5 月7 日以（80）鑑驗字第1746號函示明確。從而
    ，被告尿液經以氣相層析質譜儀鑑驗後，結果呈嗎啡陽性反
    應，已如前述，是依前開函示意旨，被告自白核與事實相符
    ，其施用第一級毒品海洛因1 次之犯行，堪以認定。
三、論罪科刑部分：
  (一)按犯毒品危害防制條例第10條之罪，經觀察、勒戒後，認無
    繼續施用毒品之傾向，應即釋放，並為不起訴處分；認有繼
    續施用毒品之傾向者，應由檢察官聲請法院裁定令入戒治處
    所施以強制戒治，至無繼續戒治之必要，強制戒治期滿，應
    即釋放，由檢察官為不起訴處分。經觀察勒戒、強制戒治執
    行完畢釋放後，5 年內再犯第10條之罪，依93年1 月9 日修
    正施行之毒品危害防制條例第23條第2 項規定意旨，應由檢
    察官偵查起訴。又依修正後之規定，僅限於「初犯」及「5
    年後再犯」二種情形，始應先經觀察、勒戒或強制戒治程序
    。倘被告於5 年內已再犯，經依法追訴處罰，縱其第3 次（
    或第3 次以上）再度施用毒品之時間，在初犯經觀察、勒戒
    或強制戒治執行完畢釋放5 年以後，已不合於「5 年後再犯
    」之規定，且因已於「5 年內再犯」，顯見其再犯率甚高，
    原實施觀察、勒戒或強制戒治，已無法收其實效，即應依該
    條例第10條處罰（最高法院97年度第5 次刑事庭會議決議參
    照）。
  (二)查被告前因施用毒品案件，經臺灣臺南地方法院以90年度毒
    聲字第2394號裁定送觀察、勒戒後，認無繼續施用毒品之傾
    向，於91年2 月間執行完畢釋放。又於前開觀察、勒戒執行
    完畢釋放後5 年內，因施用第一級毒品案件，經本院以95年
    度訴字第822 號判決判處有期徒刑8 月確定等情，有臺灣高
    雄地方法院檢察署刑案資料查註紀錄表、臺灣高等法院被告
    前案紀錄表及臺灣高雄地方法院被告院內索引卡紀錄表可證
    。因被告於觀察、勒戒執行完畢釋放後，5 年內再犯毒品危
    害防制條例第10條之罪，且再犯本罪，是依前開說明，應依
    法論科。
  (三)另海洛因為毒品危害防制條例所稱之第一級毒品，此觀諸該
    條例第2 條第2 項第1 款甚明，被告施用上開毒品，核其所
    為，係違反毒品危害防制條例第10條第1 項施用第一級毒品
    罪。被告施用第一級毒品前持有第一級毒品之行為，本應論
    以持有之罪，惟該次持有毒品之低度行為為其後施用毒品之
    高度行為所吸收，不另論罪。被告有如事實欄所載徒刑之宣
    告及執行完畢之事實，有上開前案紀錄表可參，其受有期徒
    刑執行完畢後，5 年內故意再犯本件有期徒刑以上之罪，為
    累犯，應依刑法第47條第1 項之規定，加重其刑。被告於警
    方未發覺其施用第一級毒品海洛因之前，主動交付毒品，坦
    承施用犯行，而願接受裁判之事實，有警詢筆錄可參，堪認
    符合自首之要件，依刑法第62條前段，減輕其刑，並先加而
    後減。爰審酌被告經觀察、勒戒後，均未戒絕毒品，另再施
    用毒品，顯見其自制力不足，無法擺脫毒品，故應藉由刑罰
    之執行，以收教化之功能，並參以被告犯後坦承施用毒品犯
    行，所犯係自傷行為，尚未害及他人，及被告施用第一級毒
    品1 次等一切情狀，量處如主文所示之刑，以資懲儆。扣案
    白色粉末1 包，確係第一級毒品海洛因（含包裝袋，驗後淨
    重0.052 公克）之事實，有高雄市立凱旋醫院98年6 月23日
    濫用藥物成品檢驗鑑定書在卷可參，是不問屬於犯人與否，
    爰依毒品危害防制條例第18條第1 項前段規定，均宣告沒收
    銷燬之。至毒品之包裝袋部分，因與其上所殘留之毒品難以
    析離，應視同毒品，一併宣告沒收銷燬之。又鑑驗耗損部分
    ，因已滅失，爰不宣告沒收銷燬之。
據上論斷，應依刑事訴訟法第273 條之1 第1 項、第299 條第1
項前段，毒品危害防制條例第10條第1 項、第18條第1 項前段、
刑法第11條、第47條第1 項、第62條前段，判決如主文。
本案經檢察官陳妍萩到庭執行職務。
中    華    民    國    98    年    9     月    30    日
                  刑事第十庭    法  官  方百正
如不服本判決應於收受判決後10日內向本院提出上訴書狀。
以上正本證明與原本無異。
中    華    民    國    98    年    9     月    30    日
                                書記官  黃園芳
附錄本判決論罪科刑所依據之法條：
毒品危害防制條例第10條
施用第一級毒品者，處 6 月以上 5 年以下有期徒刑。
施用第二級毒品者，處 3 年以下有期徒刑。


司法院資訊處製作；財團法人民間司法改革基金會備份。
